【裁判字號】    98,裁,2676
【裁判日期】    981105
【裁判案由】    公平交易法
【裁判全文】
最  高  行  政  法  院  裁  定
                                      98年度裁字第2676號
上  訴  人  群麗漢方生技股份有限公司
代  表  人  甲○○
被 上訴 人  行政院公平交易委員會
代  表  人  乙○○
上列當事人間公平交易法事件，上訴人對於中華民國98年7月9日
臺北高等行政法院98年度訴字第565號判決，提起上訴，本院裁
定如下：
    主  文
上訴駁回。
上訴審訴訟費用由上訴人負擔。
    理  由
一、按對於高等行政法院判決之上訴，非以其違背法令為理由，
    不得為之，行政訴訟法第242條定有明文。依同法第243條第
    1項規定，判決不適用法規或適用不當者，為違背法令；而
    判決有同條第2項所列各款情形之一者，為當然違背法令。
    是當事人對於高等行政法院判決上訴，如依行政訴訟法第24
    3條第1項規定，以高等行政法院判決有不適用法規或適用不
    當為理由時，其上訴狀或理由書應有具體之指摘，並揭示該
    法規之條項或其內容；若係成文法以外之法則，應揭示該法
    則之旨趣，倘為司法院解釋或本院之判例，則應揭示該判解
    之字號或其內容。如以行政訴訟法第243條第2項所列各款情
    形為理由時，其上訴狀或理由書，應揭示合於該條項各款之
    事實。上訴狀或理由書如未依此項方法表明者，即難認為已
    對高等行政法院判決之違背法令有具體之指摘，其上訴自難
    認為合法。
二、緣上訴人經檢舉涉有違反公平交易法規定等情，經被上訴人
    調查結果，以上訴人於網頁宣稱「我國第一家以中藥漢方基
    礎，應用在保養化妝品上，也是目前最具R&D的公司」、「
    2007年成立群麗上海分公司」、「中國北京分公司」、「各
    分公司資料內容臚列台北等62個服務據點名稱及地點」、「
    2002年12月北京首都醫科大學同意成立群麗漢方醫學研究所
    」、「唯一全球性保養品授權連鎖加盟事業權利」及「唯一
    針對專門為東方膚質所研發生產的產品」等不實內容，就商
    品之品質與內容為虛偽不實及引人錯誤之表示，違反公平交
    易法第21條第1項規定，依同法第41條前段規定，以民國（
    下同，西元除外）97年10月9日公處字第097135號處分書（
    下稱原處分）命上訴人自處分書送達之次日起應立即停止前
    項違法行為，並處上訴人罰鍰新臺幣（下同）60萬元。上訴
    人不服，循序提起行政訴訟。案經原審駁回其訴。
三、本件上訴人對於臺北高等行政法院判決上訴，主張：上訴人
    於網頁所列載之廣告，均非就商品自身及商品相關之內容為
    表示或表徵，自不構成公平交易法第21條第1項之要件。且
    該條規範之事項系列舉規定，原判決謂該條項規範內容為例
    示規定，顯有違誤。上訴人設立於83年間，10年來致力於草
    本植物配方化妝品研發，已申請多項專利，原判決以上訴人
    使用「第一」、「唯一」等用語缺乏客觀數據云云，所為判
    斷與經驗法則有違。另上訴人系爭網站早已停止，已無再犯
    之虞，原處分處罰60萬元，有違比例原則等語，雖以該判決
    違背法令為由，惟查原判決已對此敘明：按公平交易法第21
    條第1項所規定之「．．．對於商品之價格、數量、品質、
    內容、製造方法、製造日期、有效期限、使用方法、用途、
    原產地、製造者、製造地、加工者、加工地『等』，為虛偽
    不實或引人錯誤之表示或表徵。」，只是例示之規定，若就
    「產品所須具備之科技」、「產品已經銷售之市場」、「廣
    告主之資力、信譽、規模」等所為之表示，既足以影響消費
    者購買與否之決定，均難謂非「就產品之自身及相關內容」
    所為之表示。本件上訴人於系爭網頁廣告中所為「1994年設
    立群麗漢方生技股份有限公司，為我國第一家以中藥漢方基
    礎，應用在保養化妝品上，也是目前最具R&D的公司」、「
    唯一全球性保養品授權連鎖加盟事業權利」及「唯一針對專
    門為東方膚質所研發生產的產品」之表示，係表彰其「公司
    所擁有之科技領先全國、全球」、「系爭產品就對東方膚質
    具有領先地位」，而其所為「2002年12月北京首都醫科大學
    同意成立群麗漢方醫學研究所」、「2007年成立群麗上海分
    公司」、「中國北京分公司」、「各分公司資料內容臚列臺
    北等62個服務據點名稱及地點」用語，則係就其「公司規模
    」所為之表示，均係就產品之自身及相關內容所為之表示，
    上訴人主張系爭網頁用語並非就「產品之自身及相關內容所
    為之表示，並非公平交易法第21條第1項所規範之內容云云
    ，不足採信。上訴人於系爭網頁廣告中所使用之「第一」、
    「唯一」等用語，性質上屬客觀之陳述，但缺乏銷售數字或
    意見調查等客觀數據相佐，自屬虛偽不實。又被上訴人經審
    酌上訴人違法行為之動機、目的、預期之不當利益、違法行
    為對交易秩序之危害程度、違法行為危害交易秩序之持續期
    間、因違法行為所得利益、事業之規模、經營狀況及其市場
    地位、違法類型曾否經中央主管機關導正或警示、以往違法
    類型、次數、間隔時間及所受處罰、違法後悛悔實據及配合
    調查態度等情狀，處以罰鍰60萬元，自未過重，亦未違反比
    例原則等由，上訴理由就原判決詳為指駁而不採之事項，再
    以起訴意旨相同之詞加以爭執，係就原審取捨證據、認定事
    實之職權行使，指摘其為不當，並就原審已論斷者，泛言未
    論斷，或就原審所為論斷，泛言其論斷矛盾，而非具體說明
    其有何不適用法規或適用法規不當之情形，並揭示該法規之
    條項或其內容，及合於行政訴訟法第243條第2項所列各款之
    事實，難認對該判決之如何違背法令已有具體之指摘。依首
    開規定及說明，應認其上訴為不合法。
四、據上論結，本件上訴為不合法。依行政訴訟法第249條第1項
    前段、第104條、民事訴訟法第95條、第78條，裁定如主文
    。
中    華    民    國    98    年    11    月    5     日
                    最高行政法院第七庭
                        審判長法官  藍  獻  林
                              法官  廖  宏  明
                              法官  張  瓊  文
                              法官  姜  素  娥
                              法官  林  文  舟
以  上  正  本  證  明  與  原  本  無  異
中    華    民    國    98    年    11    月    5     日
                              書記官  彭  秀  玲


司法院資訊處製作；財團法人民間司法改革基金會備份。
